臺灣士林地方法院民事判決
111年度重訴字第346號
原      告  張錦珠
訴訟代理人  陳德弘律師
            陳士綱律師
上    一人
複  代理人  蔡尚達律師
被      告  陳錦秀
訴訟代理人  劉錦樹律師
複  代理人  鄭天瀚律師
            莊佳叡律師
上列當事人間終止借名登記等事件，本院於民國111年11月25日
言詞辯論終結，判決如下：
    主  文
被告應將坐落新北市○○區○○段○○○○地號(權利範圍二〇〇〇〇〇分之一
八一〇七)土地之所有權，及其上新北市○○區○○段○○○○○○○○○○○○○○
○號建物(門牌號碼：新北市○○區○○路○段○○○號地下一樓、新北市
○○區○○路○段○○○號、新北市○○區○○路○段○○○號二樓；權利範圍均
二分之一)之所有權，移轉登記予原告。
訴訟費用由被告負擔。
原告假執行之聲請駁回。
    事實及理由
一、原告主張：原告於民國95年7月間買受坐落新北市○○區○○段0
    000地號土地，權利範圍200000分之18107，及其上新北市○○
    區○○段0000○0000○0000○號、門牌號碼新北市○○區○○路0段00
    0號地下1樓、1樓及2樓建物，權利範圍均2分之1(下稱系爭
    房地)，原告並同時與被告締結借名登記契約，約定將系爭
    房地登記於被告名下，並由被告提供其於臺灣銀行安平分行
    申設之帳戶(下稱系爭帳戶)、系爭帳戶印鑑章供原告用以清
    償購買系爭房地向銀行借貸之款項、收取出租系爭房地之租
    金及繳納系爭房地所生之房屋稅、地價稅之用，系爭房地管
    理、使用、收益之實際權限均由原告享有，被告僅為出名登
    記人。原告於109年9月14日以臺北成功郵局存證號碼000675
    號存證信函請求被告配合將系爭房地登記予原告，被告未予
    以回應後，原告又於110年5月11日以臺北成功郵局存證號碼
    000355號存證信函終止借名登記契約並請求被告將系爭房地
    移轉登記予原告，詎料被告竟以臺北杭南郵局存證號碼0006
    80號存證信函回覆拒不配合辦理。爰依借名登記之法律關係
    ，及適用或類推適用民法第541條第2項、第179條規定，請
    求被告移轉系爭房地予原告，並擇一為原告有利之判決等語
    。並聲明：㈠系爭房地所有權全部移轉登記予原告；㈡願供擔
    保，請准宣告假執行。
二、被告則以：系爭房地乃訴外人老牛皮國際股份有限公司(下
    稱老牛皮公司)所買受，係基於稅務考量因而與被告締結借
    名登記契約，系爭借名登記契約之借名人實際上應為訴外人
    老牛皮公司而非原告，原告提出系爭帳戶之存摺、系爭帳戶
    印鑑章、房屋稅及地價稅繳款證明等，應係老牛皮公司交付
    予原告。又其提出之房屋稅及地價稅繳款證明，僅能證明有
    人繳納相關稅款而相關文書由原告所持有，但仍無從以此證
    明稅款係由原告所繳納等語，資為抗辯，並聲明：㈠原告之
    訴及假執行之聲請均駁回；㈡如受不利判決，願供擔保請准
    宣告免為假執行。
三、得心證之理由：
㈠、系爭房地所有權自95年8月10日起迄今均登記於被告名下，且
    系爭房地出租所得之租金均匯入系爭帳戶之事實，為兩造所
    不爭執(本院卷一第12頁、第372頁、本院卷二第17頁)，並
    有系爭房地登記第一類謄本(本院卷一第198頁至第212頁)、
    系爭房地所有權狀(本院卷一第192頁至第196頁、本院卷二
    第68頁)、系爭帳戶存摺(影本見本院卷第80頁至第188頁)在
    卷可稽，是此部分之事實堪信為真實，合先敘明。　
㈡、按稱借名登記者，謂當事人約定一方將自己之財產以他方名
    義登記，而仍由自己管理、使用、處分，他方允就該財產為
    出名登記之契約，其成立側重於借名者與出名者間之信任關
    係，及出名者與該登記有關之勞務給付，具有不屬於法律上
    所定其他契約種類之勞務給付契約性質，應與委任契約同視
    ，倘其內容不違反強制、禁止規定或公序良俗者，當賦予無
    名契約之法律上效力，並依民法第529條規定，適用民法委
    任之相關規定(最高法院99年度台上字第1662號、110年度台
    上字第402號判決意旨可資參照)。原告主張，系爭房地係伊
    借名登記予被告等語，被告對於其係系爭房地出名人，非實
    質權利人一事不爭執，惟否認原告之主張，辯稱：借用其名
    義，登記為系爭房地所有權人之借名人為老牛皮公司，其與
    老牛皮公司就系爭房地，方有借名登記之法律關係存在云云
    。是本件所應審究者，即在於系爭房地之實質權利人是否為
    原告；被告究係與原告，亦或老牛皮公司間就系爭房地成立
    借名登記契約。
㈢、原告主張與被告就系爭房地間，成立借名登記之法律關係一
    事，業據其提出系爭帳戶97年7月至99年7月、99年7月至102
    年9月、102年9月至105年7月、105年7月至108年10月、108
    年10月至111年3月之存摺(影本見本院卷一第80頁至第188頁
    )，系爭帳戶印鑑章(影本見本院卷一第190頁)，系爭房地之
    所有權狀(影本見本院卷一第192頁至第196頁、本院卷二第6
    8頁)，96年至99年、103年、105年至111年繳納系爭房屋房
    屋稅繳款書(影本見本院卷一第218頁至第240頁、本院卷二
    第70頁至第74頁)，96年、103年至109年繳納系爭土地地價
    稅繳款書(影本見本院卷一第242頁至第258頁)等為證。本院
    審酌持有房地所有權狀正本之人通常為權利人，持有繳費收
    據之人，通常為實際繳納費用之人，持有存摺正本之人，通
    常為使用存摺之人。再參酌原告提出之新北市稅捐稽徵處10
    9年10月22日交寄之地價稅繳款信封(見本院卷第214頁)，被
    告曾於其上記載：「109年地價稅10,385，陳錦秀保長段轉
    交張錦珠繳納」等語，核與原告主張系爭房地之地價稅為其
    繳納等情相符。是以，原告既有持有前開存摺正本、印鑑章
    、系爭房地之所有權狀正本，房屋稅及地價稅繳款書正本。
    則其主張，系爭房地之租金為其所收取，貸款與房屋稅、地
    價稅為其繳納等事實應可認定。被告雖辯稱：前開房地所有
    權狀、繳款收據、存摺等正本之書證，係老牛皮公司交付予
    原告云云，然為原告否認，被告並無法舉證以實其說。再者
    ，本院依原告之聲請函詢訴外人老牛皮公司請其說明就系爭
    房地是否與被告成立借名登記契約，該公司回函略以：本公
    司就坐落於門牌號碼新北市○○區○○路0段000號之土地及房屋
    (即系爭房地)，並無成立借名登記之法律關係；本公司係以
    租賃之方式承租門牌號碼新北市○○區○○路0段000號房屋1樓
    、2樓及地下1樓及其坐落之新北市○○區○○段0000地號土地，
    並按期繳付租金，更以之作為公司費用，並無與陳錦秀(即
    被告)成立借名登記契約等語。此有老牛皮公司111年11月10
    老字第LOBJ-22-002號函(本院卷二第34頁)，存卷可考。準
    此，原告既持有系爭房地所有權狀之正本、復由其收取系爭
    房地之租金，並繳納系爭房地之貸款與房屋稅、地價稅。顯
    見其對於系爭房地，有管理、處分、使用、受益之權限。足
    認原告方為系爭房地之實質權利人，與被告間就系爭房地有
    借名登記之法律關係存在。被告前開所辯，尚難憑採。
㈣、被告雖於本院審理時，提出老牛皮公司股東名簿(見本院卷一
    第380頁)、達達企業集團維基百科頁面(見本院卷一第382頁
    至第384頁)、達達國際企業股份有限公司(下稱達達公司)10
    4銀行徵才頁面、Lamigo宴會廣場網頁資料(見本院卷一第38
    6頁至388頁)、派諾國際股份有限公司(下稱派諾公司)、薇
    庭企業股份有限公司(下稱薇庭公司)經濟部商工登記公示資
    料查詢頁面(見本院卷一第394頁至第397頁)、系爭房地現場
    照片(見本院卷一第398頁)、Google街景圖(見本院卷一第40
    0頁)等書證供本院審酌。惟上開證據至多僅能證明被告及其
    配偶為老牛皮公司之股東，以及老牛皮公司與達達公司、派
    諾公司、薇庭公司為關係企業，惟並無法以此證明老牛皮公
    司與被告間就系爭房地，有借名登記之法律關係存在。
㈤、按受任人以自己之名義，為委任人取得之權利，應移轉於委
    任人，民法第541條第2項定有明文。兩造就系爭房地，既已
    成立借名登記之法律關係，則原告依同法第541條第2項之規
    定，請求被告將系爭房地移轉登記予原告，為有理由，應予
    准許。本院既已依借名登記之法律關係，適用民法第541條
    第2項之規定，准許原告之請求，則其請求類推適用民法第5
    41條第2項、民法第179條為請求之部分，即毋庸再予論斷，
    併此敘明。
四、原告雖請求宣告假執行，惟本件係命他造為一定意思表示之
    判決，依強制執行法第130條第1項之規定，於判決確定時，
    視為債務人已為意思表示，是不宜為假執行之宣告，自應駁
    回原告假執行之聲請。
五、本件事證已臻明確，被告請求傳訊證人張樑標，並調取系爭
    存摺之交易明細，核無必要。又兩造其餘攻擊或防禦方法及
    證據，經本院審酌後，核與本件之結論，不生影響，爰不一
    一論述，附此敘明。　　
六、訴訟費用負擔之依據：民事訴訟法第78條。
中　　華　　民　　國　　111 　年　　12　　月　　16　　日
                  民事第一庭  法　官  劉逸成
以上正本係照原本作成。
如對本判決上訴，應於裁判送達後20日內本院提出上訴狀，若委
任律師提起上訴者，應一併繳納上訴審裁判費，否則本院得不命
補正逕行駁回上訴。
中　　華　　民　　國　　111 　年　　12　　月　　16　　日
                              書記官  康雅婷